臺灣板橋地方法院民事判決　九十年度訴字第一五四八號
　　原　　　告　林美秋
　　法定代理人　詹宣勇
　　訴訟代理人　己○○
　　　　　　　　庚○○
　　　　　　　　癸○○
右當事人間請求塗銷抵押權登記事件，本院判決如左：
    主      文
原告之訴駁回。
訴訟費用由原告負擔。
    事      實
甲、原告方面：
  壹、聲明：
      求為判決：
    一、被告應將原告所有如附表所示之不動產，於民國（下同）八十三年六月十六
        日以板橋地政事務所八十三年板登字第０三九一二九號，所設定本金最高限
        額新臺幣（下同）三百三十萬元之抵押權登記予以塗銷。
    二、訴訟費用由被告負擔。
  貳、陳述：
    一、訴外人即原告姪子張豐興指使其所經營之天風實業有限公司（下稱天風公司
        ）經理即訴外人丙○○，於八十三年六月間夥同被告（被告改制前名稱為新
        竹區中小企業銀行股份有限公司）延平辦事處行員，至原告所任教之板橋市
        中山國小，遊說原告擔任天風公司向被告借款一百萬元之連帶保證人，原告
        不疑有詐，基於幫忙親戚前提下，遂在渠等所提出內容不完全，且金額空白
        之數張文件上簽名，並未細閱該等文件制式印刷文字，隔天訴外人丙○○以
        欠缺資料為由向原告索取印鑑章、身份證影本，此後一直到八十五年九、十
        月間，原告突然接到二紙本院支付命令，得知被告要求原告分別清償六百萬
        元及一百萬元，原告深感莫明其妙，經向被告查詢，始知前述人員向原告詐
        騙，使原告連帶保證天風公司債務高達七百萬元，且原告所有坐落台北縣板
        橋市○○路○段三八巷一五六弄二一二之三號房屋及其基地，亦經被告共同
        設定本金最高限額三百三十萬元之抵押權，原告欲找訴外人張豐興、丙○○
        等人解決保證及抵押問題，渠等已不知去向，且天風公司並已倒閉。前揭二
        紙支付命令經原告聲明異議，且被告經由法院扣押天風公司對其債務人台積
        電公司及世界先進公司債權金額，被告公司經理及行員等人自知理虧，於八
        十六年一月十四日，被告公司要求原告承擔天風公司二百三十五萬元債務，
        被告願拋棄逾此金額其餘對原告之保證債權請求，且原告承擔債務部分外之
        其他天風公司積欠被告債務，亦由其他連帶保證人分別承擔債務，另要求原
        告承擔債務部分，由原告另行提供前揭房地設定第二順位本金最高限額三百
        三十萬元之抵押權，向被告借貸二百三十五萬元償還原天風公司債務，被告
        願塗銷擔保天風公司債務所設定之第一順位抵押權，原告迫於無奈只得接受
        ，被迫簽下「切結書」，當時被告人員並提供各連帶保證人承擔天風債務明
        細表影本交付原告收執，嗣後亦因上開協議結果，被告乃以和解為由，向本
        院撤回支付命令因異議轉為訴訟程序之起訴。惟由於原告於前揭協議後，未
        立即向被告辦理抵押貸款，亦未提供設定及塗銷抵押權文件，被告乃於八十
        七年六月間向本院聲請拍賣原告所有房地之抵押物，原告遂依約於八十七年
        八月二十六日，由被告在原告房地上設定第二順位本金最高限額三百三十萬
        元抵押權，原告並於八十七年八月二十八日向被告借貸二百三十五萬元，以
        清償承擔天風公司對被告所負之債務。然被告竟未依約塗銷第一順位最高限
        額抵押權，並向本院聲請拍賣抵押物，原告收受該拍賣抵押物裁定後，向地
        政機關調閱原告房地之登記謄本，始知被告不誠信履約行徑。
    二、被告既與原告約定塗銷第一順位抵押權登記，依民法第一百九十九條第一項
        規定，原告自得按和解契約關係請求被告塗銷該抵押權登記。且訴外人張豐
        興、丙○○夥同被告公司延平辦事處行員詐騙原告，而於原告所有如附表所
        示不動產設定第一順位最高限額抵押權，乃共同侵害原告不動產所有權，原
        告自應就其行員之侵權行為負責，依侵權行為損害賠償法律關係及民法第七
        百六十七條規定，原告亦得訴請塗銷抵押權登記，法院若認其中一項請求權
        有理由，就他項請求權毋庸再為審酌。
    三、對被告抗辯所為之陳述：
      (1)被告雖否認曾與原告約定塗銷第一順位抵押權登記云云，惟查證人甲○○即
        被告前延平分行經理到庭證述：於八十七年間曾與原告協議，以給付三百一
        十萬元，塗銷第一順位抵押權，因原告只借貸二百三十五萬元設定第二順位
        抵押權，未使原告之妹借貸六十五萬元，故未塗銷第一順位抵押權等語；其
        中渠稱以三百一十萬元和解，及須原告之妹借貸六十五萬元等情，固非事實
        ，但至少可證被告確與原告有塗銷第一順位抵押權之和解協議。另證人辛○○即原告之夫亦稱：曾陪同原告在場，原告確與被告於八十六年一月十四日
        達成上開協議，且原告與證人甲○○於八十七年間洽談時，協議金額係二百
        三十五萬元，非三百一十萬元等語，及證人丁○○亦到庭證述：原告在簽寫
        證物三切結書時在場，是渠要求原告行員加註切結書上手寫文字「僅負擔新
        台幣貳佰參拾伍萬元之部分」，切結書上所稱願意以個人名義再展期，僅負
        擔二百三十五萬元之部分，往後本金及利息本人願負擔等語，即係指原告以
        個人名義向被告借貸二百三十五萬元清償，二造間前所有債務一筆勾銷，被
        告塗銷抵押權，原告只須就借貸本金及利息還款等語，俱見原告主張真實，
        證人甲○○所稱以三百一十萬元和解等情不實在。
      (2)由被告所提證人壬○○所有土地登記謄本所示，壬○○所有土地曾於八十三
        年間因擔保天風公司向被告借款之債務，設定二百萬元最高限額抵押權，抵
        押義務人為壬○○、何瑞蓮，且依被告所提借據所示，壬○○、何瑞蓮、廖
        慶德及原告，均為天風公司向被告借貸七百萬元之連帶保證人，而證人壬○○亦到庭證述：渠已清償一百四十萬元，被告塗銷該土地抵押權登記等語，
        被告雖稱壬○○乃清償一百七十七萬元，惟其中三十七萬元部分乃壬○○個
        人信用貸款借貸部分，天風公司保證債務及抵押債務，證人壬○○仍僅清償
        一百四十萬元，此即與證物四明細表相符。從而，天風公司連帶保證人壬○○、何瑞蓮二人，其對被告連帶保證債務為七百萬元，抵押權設定金額為二
        百萬元，其等僅以一百餘萬元清償，即獲被告塗銷抵押權登記及拋棄其他債
        權金額，亦可佐證原告前揭主張確為真實。
      (3)和解契約合法成立，兩造當事人即均應受該契約之拘束，縱使一造因而受不
        利益之結果，亦不得事後翻異，更就和解前之法律關係再行主張，查本件已
        如前述，二造間確有因原告向被告借貸二百三十五萬元而設定第二順位押權
        ，二造間原告原有保證債務、抵押債務消滅，被告應塗銷第一位抵押權登記
        之和解協議，則即使二造和解金額為三百一十萬元，非二百三十五萬元，惟
        被告亦僅能以和解約定請求原告履行不足額六十五萬元清償，尚無執已消滅
        保證債權、抵押權，主張其原有權利餘地，且原告自得依和解約定請求被告
        塗銷第一順位抵押權登記。甚至衡諸常理，原告實無可能在抵押債務及連帶
        保證債務下，僅就保證債務中二百三十五萬元達成和解，卻使自己再設定第
        二順位本金最高限額三百一十萬元之抵押權登記，使自己更處於不利益地位
        之理。且被告銀行亦不可能與原告約定三百一十萬元清償，卻任令原告只借
        二百三十五萬元，其餘六十五萬元未做任何處理之理。且由證人乙○○即原
        告之妹稱：渠與被告接洽借貸係為自己借貸，並非供原告清償債務之用等語
        ，更明證和解金額乃二百三十五萬元，非三百一十萬元，況被告於八十六年
        一月二十四日達成和解，隨即於同年二月間以和解為由，撤回訴訟請求，均
        俱見原告主張屬實。
    、證據：
        提出本院支付命令正本（八十五年度促字第二四二八三號、八十五年度促字
        第二四二八四號）影本二份、存證信函影本一份、切結書影本一份、明細表
        影本一份、本院民事庭通知書影本一份、撤回訴訟聲請狀影本一份、本院通
        知函影本一份、本院八十七年度拍字第二二四三號民事裁定正本影本一份、
        新竹企銀存摺影本一份、本院九十年度拍字第八三五號民事裁定正本影本一
        份、土地登記謄本一份、建物登記謄本一份為證，並聲請訊問證人辛○○、
        甲○○、戊○○、壬○○、乙○○、丁○○。
乙、被告方面：
  壹、聲明：
      求為判決：
    一、駁回原告之訴。
    二、訴訟費用由原告負擔。
  貳、陳述：
    一、訴外人天風公司於八十三年、八十四年間向被告申請四筆貸款，分別為三百
        萬元、四百四十五萬元、一百萬元及六百萬元，由原告提供不動產於最高限
        額三百三十萬元之範圍內，擔保訴外人天風公司對被告現在及將來所負債務
        ，而原告亦擔任其中一百萬元及六百萬元之連帶保證人。就原告擔任訴外人
        天風公司對被告貸款一百萬元及六百萬元之連帶保證人部分，訴外人天風公
        司於八十六年六月間即未依約繳款，共尚欠七百萬元整，被告依借據約定條
        款到期後，遂對借款人（即訴外人天風公司）及保證人求償，因原告及其他
        保證人願承擔債務，遂與被告達成協議，由原告承受其中二百三十五萬元之
        債務，並由原告與被告另辦理二筆貸款以承受債務，分別為一百八十萬元及
        五十五萬元，且以原告之不動產設定第二順位抵押權以為擔保，此點原告並
        不否認。而原告承受債務後，於八十八年間未依約繳款，被告主張到期，並
        對原告進行訴追程序。
    二、對原告所主張之事實，被告答辯如下：
      (1)就擔任保證人部分：
        原告主張其係原住民，社會經驗不足，故擔任保證人乃為訴外人天風公司所
        詐騙，此乃原告與訴外人天風公司之內部關係，被告不得而知，且按一般社
        會大眾皆知擔任連帶保證人之責任，原告怎可推說不知情，此乃原告推託之
        詞，不得採信。而原告與其他保證人承受債務之範圍，乃當初保證人間協調
        結果，承受貸款當時原告無異議，確又於本案主張其他保證人承擔債務之範
        圍不公平，有違誠信原則，且其他保證人承擔債務之金額多寡，與本案無關
        。
      (2)就切結書部分：
        另原告所提出之切結書乃原告所寫，切結書上並無被告公司章，亦無被告同
        意塗銷抵押權登記之字句，表示原告所提之切結書乃原告單方之意思表示，
        僅表示原告同意撤銷對台灣積體電路製造股份有限公司貨款之強制執行，並
        無書寫同意塗銷抵押權之字句，而被告亦無於切結書上有表示同意塗銷第一
        順位抵押權之字句，故原告不能僅憑切結書，即稱被告有同意塗銷第一順位
        抵押權，更遑論被告有強迫原告簽立該切結書。且按被告公司之慣例，若同
        意塗銷抵押權一定會出示塗銷抵押權同意書予原告，否則口說無憑，且無書
        面之同意，也無法辦理塗銷，但被告未出示塗銷抵押權同意書表示被告同意
        塗銷抵押權，若被告有同意卻又未執行，豈不影響被告之名譽，且當初原告
        提供不動產擔保天風公司對被告之債務，今天風公司對被告之債務仍未清償
        ，被告怎可同意原告塗銷第一順位之抵押權？故原告單憑切結書即主張被告
        同意塗銷第一順位抵押權登記，為無理由。
      (3)就設定第二順位抵押權部分：
        對於被告撤回對訴外人天風公司貸款之強制執行，乃因訴外人天風公司與被
        告協議解決部分債務，並非被告理虧。且當初被告有告知原告，原告願負擔
        三百一十萬，被告即同意塗銷第一順位抵押權，因原告之不動產當時之價值
        僅可貸款一百八十萬元，故被告貸予原告一百八十萬元之抵押貸款及五十五
        萬元之信用貸款，且設定第二順位抵押權三百三十萬元（此乃考量抵押貸款
        及信用貸款共二百三十五萬元加成設定），但還有七十五萬元貸款未辦妥，
        被告多次聯絡原告前來辦理，但原告只以其妹之名申請卻未提供相關資料辦
        理，因原告未辦妥共三百一十萬元之貸款，故被告未塗銷第一順位抵押權。
        另為何設定三百三十萬元，卻又只貸款二百三十五萬元，乃考量不動產當時
        價值，且銀行設定抵押權會加成設定，此乃實務界之慣例，並非超額設定，
        被告考量當時原告不動產之現況及原告之繳款能力後，同意貸款二百三十五
        萬元，不足之七十五萬元部分，請原告提出現金或另辦貸款，但原告並未處
        理。
      (4)就因和解而由被告撤回起訴之部分：
        被告並未否認與原告曾有協商乙事，惟協商結果之事實，原告同意代償計三
        百一十萬元後，被告即拋棄前揭第一順位抵押權，而償還方式為被告給予其
        融資（含原告個人抵押貸款一百八十萬元，原告及乙○○之信用貸款共一百
        三十萬元，合計三百一十萬元），詎原告於辦理乙○○部分之貸款時，以尚
        未備妥相關資料為由，拒絕配合，致協商內容無法完成，乃至無法塗銷該第
        一順位抵押權。
    、證據：
        提出授信戶貸放類資料歸戶查詢報表影本二份、他項權利證明書影本一份、
        抵押權設定契約書影本一份、不動產抵押契約書影本一份、借據影本二份、
        放款客戶往來明細影本表五份、台灣新竹地方法院八十六年執字六三三三號
        分配表影本一份、空白之塗銷抵押權同意書影本一份為證，並聲請訊問證人
        張修銘。
丙、本院依職權調取本院八十六年度訴字第二一二號請求返還消費借貸款案卷、本院
    八十六年度重訴字第四六號請求返還消費借貸款案卷。
    理      由
甲、兩造爭執之要旨：
  一、原告主張：伊之姪子即訴外人張豐興指使其所經營之天風公司經理即訴外人丙○○，於八十三年六月間夥同被告公司延平辦事處行員，遊說原告擔任天風公
      司向被告借款一百萬元之連帶保證人，原告不疑有詐，遂在渠等所提出內容不
      完全，且金額空白之數張文件上簽名，並未細閱該等文件制式印刷文字，訴外
      人丙○○並以欠缺資料為由向原告索取印鑑章、身份證影本，於八十五年九、
      十月間，原告突然接到二紙本院支付命令，得知被告要求原告分別清償六百萬
      元及一百萬元，始知前述人員向原告詐騙，使原告連帶保證訴外人天風公司向
      被告借貸之債務高達七百萬元，且原告所有如附表所示之不動產，亦經被告設
      定本金最高限額三百三十萬元之第一順位抵押權，是以訴外人張豐興、丙○○
      夥同被告公司延平辦事處行員詐騙原告，而於附表所示之不動產設定第一順位
      最高限額抵押權，乃共同侵害原告如附表所示不動產所有權及妨害原告行使該
      不動產之所有權，被告就其行員之不法詐騙行為應負責。又於八十六年一月十
      四日，由被告與原告協議結果，原告承擔訴外人天風公司二百三十五萬元債務
      ，被告願拋棄逾此金額對原告保證債權之請求，且由原告另行提供如附表所示
      之房地設定本金最高限額三百三十萬元之第二順位抵押權，而由原告向被告借
      貸二百三十五萬元償還債務，被告即塗銷前揭第一順位抵押權之登記，原告迫
      於無奈只得接受，被迫簽下「切結書」，嗣於八十七年八月二十六日，由被告
      在原告前揭不動產設定本金最高限額三百三十萬元之第二順位抵押權，原告並
      於八十七年八月二十八日向被告借貸二百三十五萬元，以清償其所承擔訴外人
      天風公司之債務，然被告竟未依約塗銷前揭第一順位最高限額抵押權登記，且
      更向本院聲請拍賣抵押物，原告為此提起本訴，爰依侵權行為法律關係、民法
      第七百六十七條規定、和解契約關係，請求被告應將原告所有如附表所示之不
      動產，於八十三年六月十六日以板橋地政事務所八十三年板登字第０三九一二
      九號，所設定本金最高限額三百三十萬元之抵押權登記予以塗銷等語。
  二、被告則以：訴外人天風公司於八十三年、八十四年間向被告申請四筆貸款，分
      別為三百萬元、四百四十五萬元、一百萬元及六百萬元，由原告提供如附表所
      示不動產，而由被告於該不動產設定最高限額本金三百三十萬元之第一順位抵
      押權，擔保訴外人天風公司對被告現在及將來所負債務，而原告亦擔任其中一
      百萬元及六百萬元之連帶保證人，原告主張其係原住民，社會經驗不足，擔任
      保證人乃為訴外人天風公司所詐騙云云，此乃原告與訴外人天風公司之內部關
      係，被告並不知情，且按一般社會大眾皆知擔任連帶保證人之責任，原告推說
      不知情，乃其推託之詞，嗣原告擔任訴外人天風公司向被告貸款一百萬元及六
      百萬元之連帶保證人部分，訴外人天風公司於八十六年六月間即未依約繳款，
      共欠被告七百萬元，被告依借據約定條款到期後，遂對借款人（即訴外人天風
      公司）及保證人求償，因原告及其他保證人願承擔債務，原告遂與被告達成協
      議，原告償還計三百一十萬元後，被告即拋棄前揭第一順位抵押權，而償還方
      式係由原告向被告辦理一百八十萬元之抵押貸款及五十五萬元之信用貸款，且
      於如附表所示不動產設定最高限額本金三百三十萬元之第二順位抵押權，惟尚
      有七十五萬元貸款未辦妥，被告多次聯絡原告前來辦理，但原告只以其妹乙○○之名申請，卻未提供相關資料辦理，因原告未辦妥三百一十萬元之貸款事宜
      ，被告即未塗銷前揭第一順位抵押權登記。至原告所提出之切結書乃原告所寫
      ，切結書上並無被告公司章，亦無被告同意塗銷抵押權登記之字句，原告自不
      能僅憑切結書，即稱被告有同意塗銷第一順位抵押權登記等語，資為抗辯。
乙、得心證之理由：
  一、原告主張其於八十七年八月二十八日向被告借貸二百三十五萬元，以清償原告
      所承擔訴外人天風公司之債務，並由被告在原告所有如附表所示之不動產設定
      本金最高限額三百三十萬元之第二順位抵押權，被告並未塗銷之前於前揭不動
      產上所設定本金最高限額三百三十萬元之第一順位抵押權登記之事實，業據原
      告提出土地登記謄本一份、建物登記謄本一份為證，復為被告所不爭執，原告
      之前開主張，自堪信為真實。
  二、按私文書經本人或其代理人簽名、蓋章或按指印或有法院或公證人之認證者，
      推定為真正，民事訴訟法第三百五十八條第一項定有明文。又當事人主張有利
      於己之事實者，就其事實有舉證之責任，民事訴訟法第二百七十七條前段定有
      明文，當事人主張其意思表示係因被詐欺或脅迫而為之者，應就其被詐欺或脅
      迫之事實，負舉證之責任，此有最高法院二十一年上字第二０一二號判例、同
      院四十四年臺上字第七五號判例可資參照。本件原告主張訴外人張豐興、丙○○夥同被告公司延平辦事處行員詐騙原告，使原告連帶保證訴外人天風公司向
      被告借貸之債務高達七百萬元，且原告所有如附表所示之不動產，亦經被告設
      定本金最高限額三百三十萬元之第一順位抵押權，被告公司之行員不法侵害原
      告不動產所有權及妨害原告行使不動產所有權等語，被告則抗辯稱：訴外人天
      風公司於八十三年、八十四年間向被告申請四筆貸款，分別為三百萬元、四百
      四十五萬元、一百萬元及六百萬元，由原告提供如附表所示不動產，而由被告
      於該不動產設定最高限額本金三百三十萬元之第一順位抵押權，擔保訴外人天
      風公司對被告現在及將來所負債務，而原告亦擔任其中一百萬元及六百萬元之
      連帶保證人，原告主張其受詐騙，係原告與訴外人天風公司之內部關係，被告
      並不知情等語，並提出抵押權設定契約書影本一份、不動產抵押契約書影本一
      份、借據影本二份為證。惟查，觀諸被告所提借據影本二份，其內容為原告擔
      任訴外人天風公司向被告借貸一百萬元及六百萬元之連帶保證人，而被告所提
      之抵押權設定契約書影本、不動產抵押契約書影本之內容，亦為兩造約定於原
      告所有如附表所示之不動產設定最高限額本金三百三十萬元之抵押權，且該等
      抵押權設定契約書、不動產抵押契約書、借據上均有原告之簽名或印文，而原
      告對於該等抵押權設定契約書、不動產抵押契約書、借據上之簽名及印文真正
      既不爭執，揆諸前揭說明，自應推定該等抵押權設定契約書、不動產抵押契約
      書、借據為真正，原告自應就所主張其係受訴外人張豐興、丙○○及被告公司
      延平辦事處行員共同詐騙，而連帶保證訴外人天風公司向被告借貸七百萬元，
      及以如附表所示之不動產設定第一順位抵押權供擔保乙節負舉證之責，惟原告
      均未能舉證以實其說，自應認原告連帶保證訴外人天風公司向被告借貸七百萬
      元之債務，及由被告在如附表所示之不動產上設定第一順位抵押權，係基於兩
      造之約定，並非基於被告公司行員之詐騙，原告主張其係受被告公司行員之詐
      騙，而由被告在如附表所示不動產上設定第一順位抵押權以供擔保乙節，顯不
      足取。
  三、復按請求履行債務之訴，除被告自認原告所主張債權發生原因之事實外，應先
      由原告就其主張此項事實，負舉證之責任，必須證明其為真實後，被告於其抗
      辯事實，始應負證明之責任，此為舉證責任分擔之原則，此觀最高法院四十三
      年台上字第三七七號判例意旨自明。本件原告主張其於八十六年一月十四日，
      與被告協議結果，原告承擔天風公司二百三十五萬元債務，被告願拋棄逾此金
      額對原告保證債權之請求，且由原告另行提供如附表所示之房地設定本金最高
      限額三百三十萬元之第二順位抵押權，而由原告向被告借貸二百三十五萬元償
      還該承擔之債務，被告即塗銷前揭第一順位抵押權之登記，原告被迫簽下「切
      結書」等語，並提出切結書影本一份、明細表影本一份，並舉證人辛○○、甲○○、戊○○、壬○○、乙○○、丁○○為證。被告則抗辯稱因原告及其他保
      證人願承擔債務，原告遂與被告達成協議，原告償還三百一十萬元後，被告即
      拋棄前揭第一順位抵押權，而償還方式係由原告向被告辦理一百八十萬元之抵
      押貸款及五十五萬元之信用貸款，且於如附表所示不動產設定第二順位最高限
      額本金三百三十萬元之抵押權，惟尚有七十五萬元貸款未辦妥，被告多次聯絡
      原告前來辦理，但原告只以其妹乙○○之名申請，卻未提供相關資料辦理，因
      原告未辦妥共三百一十萬元之貸款事宜，故被告未塗銷第一順位抵押權。至原
      告所提出之切結書乃原告所寫，切結書上並無被告公司章，亦無被告同意塗銷
      抵押權登記之字句，原告自不能僅憑切結書，即稱被告有同意塗銷第一順位抵
      押權登記等語，並提出授信戶貸放類資料歸戶查詢報表影本一份、空白之塗銷
      抵押權同意書影本一份，且舉證人張修銘為證，則被告既否認兩造間曾約定由
      原告向被告借貸二百三十五萬元償還債務，被告即塗銷前揭第一順位抵押權登
      記乙節，揆諸前揭說明，原告自應就其所主張兩造間有達成該協議內容之部分
      負舉證責任，惟查：
    (1)證人即承辦本件貸款事宜之被告公司行員張修銘到庭證稱：「【法官問：（提
      示切結書）你有無看過這張切結書？】我沒有看過，我根本不曉得有這件事情
      。」等語（見本院九十年十月八日言詞辯論筆錄），參以原告所提切結書影本
      僅有原告之簽名，並無被告公司之印文或被告公司人員之簽名等情，即難認該
      切結書係被告要求原告所簽，況觀諸原告所提之切結書及明細表，均未有被告
      公司同意塗銷前揭不動產上所設定第一順位抵押權登記之字句，雖原告所舉證
      人即原告之夫辛○○到庭證稱：「關於林美秋有到被告處所解決債務，我是跟
      她一起去，因為有三位保證人，幫天風公司保證，後來協議的結果是由原告負
      擔二百三十萬元的債務，當時候就寫原證三的切結書，當時甲○○還沒有到該
      行任職，我們跟行員有作協議銀行要塗銷抵押權之前的登記，我們才願意負擔
      ，後來我們有跟甲○○接觸，我們也有跟他協議塗銷之前的抵押權的登記，我
      們才貸款，當時我們不曉得要設定抵押貸款二百三十五萬元，我們以為只要貸
      款還錢，就沒有設定抵押的問題，事後我們才知道不僅被告未能夠塗銷之前的
      抵押權登記，且又再設定抵押權。」等語（見本院九十年十二月二十四日言詞
      辯論筆錄），則證人辛○○所稱兩造間僅約定由原告向被告貸款清償訴外人天
      風公司債務，並未約定就如附表所示不動產另外設定第二順位抵押權以供擔保
      乙節，即與原告所主張兩造約定除由原告向被告貸款清償訴外人天風公司債務
      ，且同時約定就前揭不動產另外設定第二順位抵押權以供擔保乙節，尚有未合
      ，而有所矛盾，況證人辛○○係原告之夫，其所為證詞，難免偏頗，即難令本
      院採信。又原告所舉證人丁○○雖到庭證稱：「我跟林美秋及其先生辛○○都
      是朋友關係，有一天他們兩位找我陪同至新竹企銀，幫忙洽談，我就陪他們去
      ，後來我們到了新竹企銀延平辦事處，就跟一位行員談，行員就拿了一張切結
      書要林美秋簽名，林美秋在簽切結書之前，就有拿給我看這份切結書，問這份
      切結書有沒有問題，因為當時後有談之前的舊債務要一筆勾消，要林美秋成立
      新的借款來償還二百多萬元的債權。」、『（法官提示被證三切結書，問：有
      無意見？）上面所增加的「僅負擔新台幣二百三十五萬元之部分」，是我要求
      新竹企銀的行員寫的。』、「（問：何時到銀行洽談，行員是誰？）行員是男
      的，他有給我名片，名片已經丟掉了，名字也忘了，我是在八十六年一月的時
      候去的。」、「（問：被告是否同意塗銷第一順位的抵押權？）當時銀行行員
      有跟原告談，而且有同意，所以才簽這份切結書。」等語（見本院九十一年五
      月九日言詞辯論筆錄），則依證人丁○○之前揭證詞，兩造於簽立切結書當時
      ，被告之行員有與原告約定，原告僅須以二百三十五萬元償還訴外人天風公司
      之借貸債務，即由被告塗銷前揭第一順位抵押權之登記，惟倘被告公司之行員
      確有與原告為前揭約定，該等重要約定事項，應會全部記載於切結書上，惟觀
      諸該切結書所載，卻僅加記原告僅負擔二百三十五萬元之債務部分，對於被告
      同意塗銷第一順位抵押權乙節，並未有支字片語提及，即與常情有悖，況證人
      丁○○亦無法提出其所稱負責接洽之被告公司行員相關資料，則證人丁○○之
      前揭證詞已非無疑，且既與常情有悖，亦不能令本院遽信。又原告所舉證人戊○○到庭證稱：「我知道兩造有借貸關係，我在八十三年到日本旅遊，與原告
      的先生辛○○認識，後來我就跟辛○○成為朋友，大概在二、三年前，辛○○
      打電話給我，他知道我跟被告來往密切，想請我幫他介紹被告延平分行的經理
      給他認識，辛○○之前就有跟我講說在該分行有一些貸款沒有解決，他們找我
      只是純粹幫他們介紹該分行的經理認識，我就帶原告跟辛○○夫妻一起去分行
      經理甲○○的家裡，甲○○是叫他們一起到銀行去談，我沒有跟著去，至於後
      續狀況我也不清楚，對於設定抵押權的事情，我也並不清楚，我只是單純介紹
      他們認識。」、「我沒有看過切結書」等語（見本院九十一年一月三十一日言
      詞辯論筆錄），而證人壬○○亦到庭證稱：「我不曉得原告有當連帶保證人，
      我自己跟被告協商還款事宜，並沒有跟其他連帶保證人及原告一起協商」等語
      ，證人乙○○亦到庭證稱：「（問：是否知道原告與新竹企銀協議還款的事情
      ？）我並不清楚」等語（均見本院九十一年三月十四日言詞辯論筆錄），則證
      人戊○○、壬○○、乙○○既證稱渠等對兩造協商償還有關訴外人天風公司對
      被告所負債務之內容不知情，渠等所為之證詞，均無法證明原告所主張其與被
      告約定，原告僅須向被告借貸二百三十五萬元償還債務，被告即塗銷前揭第一
      順位抵押權之登記乙節。
    (2)又原告所舉證人即被告公司承辦本件貸款事宜之經理甲○○到庭證稱：「我在
      八十六年間到新竹企銀延平分行擔任經理，之前天風公司貸款的時候，我沒有
      經手，我到任以後辛○○與原告才到銀行來解決債務，是他們的朋友戊○○帶
      他們來銀行，原告說一時湊不到錢，是原告與辛○○主動要求，要把系爭的房
      地設定抵押，之前天風公司借款時，原告就已經設定抵押，到了八十六年間我
      們就貸給原告她一百八十萬元，因為原告主動要求要設定抵押，另外五十五萬
      元，是原告用人保借的信用貸款，當時候我們有口頭約定，原告還了三百一十
      萬元以後，新竹企銀就願意塗銷第一順位抵押權，但是後來原告都沒有來還後
      續的七十五萬元，而且二百三十五萬元的貸款，也都沒有按期繳交本息，所以
      我們就當然不能塗銷第一順位抵押權登記。」、「依照電腦資料原告的妹妹有
      來辦理七十五萬的貸款，但後來沒有來辦。」等語（見本院九十年十二月二十
      四日言詞辯論筆錄），核與被告所提授信戶貸放類資料歸戶查詢電腦報表所載
      （見被告於九十一年一月三十一日庭提答辯狀所附證物），原告確有於八十七
      年八月二十八日貸放二百三十五萬元予原告，且原告尚有一筆七十五萬之貸款
      申貸中等情，尚屬相符，再參以證人乙○○亦到庭證稱：原告曾帶伊至被告營
      業所辦理貸款事宜，後來並沒有辦成等語（見本院九十一年三月十四日言詞辯
      論筆錄），足徵原告雖有與被告達成協議，該協議結果係由原告償還訴外人天
      風公司向被告借貸之債務三百一十萬元後，被告即拋棄前揭第一順位抵押權，
      惟原告向被告辦理一百八十萬元之抵押貸款及五十五萬元之信用貸款償還後，
      尚有七十五萬元貸款未辦妥，原告以其妹乙○○之名申請，卻未提供相關資料
      辦理，因原告未辦妥共三百一十萬元之貸款事宜，被告即未塗銷第一順位抵押
      權，則被告所抗辯稱因原告未辦妥三百一十萬元之貸款事宜，被告方未塗銷如
      附表所示不動產所設定之第一順位抵押權登記乙節，尚堪採信。
    (3)從而，原告雖有與被告達成協議，該協議結果係由原告償還訴外人天風公司向
      被告借貸之債務三百一十萬元後，被告即拋棄前揭第一順位抵押權，則依該協
      議內容，原告須先清償債務三百一十萬元完畢後，被告方有辦理塗銷前揭第一
      順位最高限額抵押權之義務，惟原告既未辦妥三百一十萬元之貸款事宜以清償
      債務完畢，被告即無塗銷如附表所示不動產所設定第一順位最高限額抵押權登
      記之義務，而原告復未能舉證證明其有另與被告約定，原告僅須向被告借貸二
      百三十五萬元償還債務，被告即塗銷前揭第一順位抵押權之登記乙節，則原告
      主張其與被告間曾有約定，由原告向被告借貸二百三十五萬元償還債務，被告
      即塗銷前揭第一順位抵押權之登記乙節，尚不足取。
  四、綜上所述，原告連帶保證訴外人天風公司向被告借貸七百萬元，及由被告在如
      附表所示之不動產上設定第一順位抵押權，係基於兩造之約定，並非基於被告
      公司行員詐騙之不法侵害行為，即無被告基於僱用人之地位而與受僱人連帶負
      侵權行為損害賠償責任可言，且被告於如附表所示不動產所為前揭設定第一順
      位抵押權登記，亦係基於兩造約定而為正當權利之行使，尚難認有妨害原告於
      如附表所示不動產所有權之行使，又原告雖有與被告達成協議，該該協議結果
      係由原告償還三百一十萬元後，被告即拋棄前揭第一順位抵押權，則原告既未
      辦妥三百一十萬元之貸款事宜以償還債務完畢，被告依兩造協議內容，尚無塗
      銷如附表所示不動產所設定之第一順位最高限額抵押權登記之義務，亦難認兩
      造曾有約定，由原告向被告借貸二百三十五萬元償還債務，被告即塗銷前揭第
      一順位最高限額抵押權登記之情。從而，原告依侵權行為損害賠償法律關係、
      民法第七百六十七條規定、和解契約關係，請求被告應將原告所有如附表所示
      之不動產，於八十三年六月十六日以板橋地政事務所八十三年板登字第０三九
      一二九號，所設定本金最高限額三百三十萬元之抵押權登記予以塗銷，均無理
      由，應予駁回。
  五、兩造其餘之陳述及所提其他證據，或於判決之結果無影響，或於本案之爭點無
      涉，自不須逐一斟酌論述，併此敘明。
丙、據上論結，本件原告之訴無理由，依民事訴訟法第七十八條，判決如主文。
中　　　華　　　民　　　國　　九十一　　年　　　七　　　月　　 十八 　　日
                                臺灣板橋地方法院民事第二庭
~B法　　　官　林海祥
右為正本係照原本作成
如對本判決上訴，須於判決送達後廿日內向本院提出上訴狀
中　　　華　　　民　　　國　　九十一　　年　　　七　　　月　　 十九　　 日
~B法院書記官　楊舒惟
